臺灣臺北地方法院刑事判決　　　　　　　　　　　　　九十三年度訴字第七二０號
　　公　訴　人　臺灣臺北地方法院檢察署檢察官
　　被　　　告　乙○○
右列被告因違反洗錢防制法案件，經檢察官提起公訴（九十一年度偵字第二二七一一
號），本院判決如左：
    主  文
乙○○幫助洗錢，處有期徒刑陸月，如易科罰金，以參佰元折算壹日。犯罪所得財物
新台幣伍仟元沒收，如全部或一部不能沒收時，以其財產抵償之。
    事  實
一、乙○○依其學歷及已成年之社會經驗，應有相當智識程度，可預見出售存摺供他
    人使用，或他人不以自己名義申請開戶，反而徵求帳戶使用，將幫助他人非法洗
    錢，以掩飾或隱匿重大犯罪所得財物，竟接受丁○○（所涉詐欺部分業經台灣板
    橋地方法院以九十二年度訴字第三○九號案件審理中）之提議，基於幫助洗錢之
    犯意，於八十九年十一月間至基隆過港路郵局開立戶名乙○○、帳號０一七三五
    ０─一號帳戶後，在台北縣深坑交流道附近某處，以新台幣（下同）五千元之代
    價，販售其所有之上開郵局存摺、提款卡及印鑑章予丁○○轉交犯罪集團使用，
    而幫助該犯罪集團洗錢，乙○○並領取五千元之不法利益。
二、嗣該不詳常業詐欺集團成員，於八十九年十二月間某日，寄發「寶福集團」兌獎
    信件予丙○○，佯稱其兌中四獎現金五十八萬元，使丙○○誤信為真而撥打廣告
    中所刊登之電話0000000000、一七、二一、二二、00000000
    00、0000000000，各與姓名年籍均不詳自稱劉小姐、乙○○會計師
    、李科長、宋副理、陳會長、王富川經理、周督導等人聯絡。上開人士分別先後
    向丙○○詐稱：「中獎者須先繳付百分之十五之稅金即八萬七千一百五十元始能
    領獎」、「不是會員不能領獎，要先繳十五萬元會員費成為會員後始可領獎」、
    「另中香港樂透大獎，獎金二千多萬元三人均分，丙○○可分得八百七十多萬元
    ，要撥打0000000000電話找陳會長領獎」、「再繳五十七萬元就能成
    為正式會員才能領八百七十多萬元獎金」、「要拿出獎金一成即八十七萬元給其
    他會員始能領獎」、「宋副理因挪用公款已經被停職，補足三十七萬元才能領獎
    」、「宋副理挪用公款事公司在調查，故要再匯入六十萬元當信用保證金，俟事
    情調查完後再退還」、「可以將前匯金錢退還，但要先繳手續費十一萬元」、「
    公司不同意，一定要湊足六十萬元才可以，已交公司李副董處理」、「不足四十
    萬元，後援會幫忙代墊，殆香港電腦卡傳回台灣後即可領取彩金」云云，致丙○○陷於錯誤，分別依指示匯入如附表所示之金額至詐欺集團指定之帳戶（其中附
    表編號一之款項匯入乙○○上開郵局帳戶），共計遭詐騙一百八十萬五千一百五
    十元。嗣丙○○於九十一年一月十八日依指示匯入如附表編號八所示之款項後撥
    打上開電話均無人接聽，始知受騙。
三、案經丙○○訴由台北市政府警察局中山分局報告台灣台北地方法院檢察署檢察官
    偵查起訴。
    理  由
一、訊據被告乙○○固供承有將自己之上開存摺、金融卡交予名為「丁○○」之男子
    ，惟否認有何右揭犯行，辯稱：其搭丁○○的計程車，他說可以幫忙註銷紅單，
    就將存摺、金融卡交給他，他拿去後其錢也沒有存進去，後來聯絡不到他，他拿
    走存摺後隔天其就把帳戶註銷了，該名丁○○並非到庭作證之丁○○，其存摺係
    遭人騙取云云。經查：
（一）被告於九十年六月五日偵查中供稱：八十九年八月間，其搭計程車認識丁○○
      ，他說有辦法幫其擺平紅單，就請他幫忙解決，後來他說他在裁決所的朋友因
      法院執行之故，帳戶的錢會被查扣，需要借其存摺及提款卡使用，其就借他，
      於九十年三、四月間，因找不到丁○○，覺得不對勁，就將存摺、提款卡掛失
      云云（見九十年他字第二００八號偵查卷第一０九頁），嗣於九十一年二月八
      日偵查中及本院審理時供稱：八十九年間其搭丁○○之計程車，聊天時提到有
      罰單，丁○○說有辦法打對折，一個月後丁○○約其至新店深坑交流道，交給
      他存摺、提款卡，他拿走存摺後隔天其就把帳戶註銷了云云（見同上偵查卷第
      一三九頁、本院九十三年八月三日及九十三年九月十五日筆錄），就交付存摺
      予丁○○之原因前後供述不一；且該帳戶係於八十九年十一月間開戶，自八十
      九年十二月二十一日起至九十年六月二十一日止有多次存提交易，此有基隆郵
      局九十年三月二十八日營0000000─００八號函所附郵政存簿儲金立帳
      申請書、同局九十年九月十三日營00000000─００四號函所附交易明
      細可稽，足見被告並無將該帳戶註銷停止使用，倘如被告所言帳戶係遭人騙取
      ，豈有放任他人長期使用帳戶之理？顯與常情有違，是被告所辯帳戶遭人騙取
      云云，殊無足採。
（二）又證人丁○○於警訊時證稱：乙○○剛好坐其計程車，聊天時知道他缺錢用，
      就向他介紹將存摺及提款卡出租可得五千元，於八十九年十一月間，其問李金
      財要不要存摺，他說還要，其就拿乙○○的存摺及提款卡以七千元之代價賣給
      李金財，再拿五千元給乙○○（見九十年他字第二００八號偵查卷第一六四頁
      ），於偵查中證稱：乙○○是其載他到郵局去辦帳戶（見九十一年偵字第二二
      七一一號卷第五十三頁背面）；而被告又自承上開郵局帳戶係其本人開立，並
      交付他人（見本院九十三年九月十五日筆錄第六頁），復有前揭郵政存簿儲金
      立帳申請書暨被告
      ，已如前述，自以證人丁○○所稱其以五千元代價取得乙○○存摺等語，較為
      可採，足見被告乙○○確有將上開郵局存摺販售予丁○○甚明。
（三）至被告於本院審理時辯稱：其將存摺及金融卡交予「丁○○」，但非本案證人
      丁○○云云，證人丁○○於本院審理時亦附和其詞，陳稱：其有跟乙○○拿過
      存摺、提款卡、印章，且拿錢給他，但乙○○不是本案被告云云。惟丁○○於
      偵查中已陳稱係其載乙○○至郵局開戶（見九十一年偵字第二二七一一號卷第
      五十三頁背面），被告又自承上開郵局帳戶係其本人開立，則交付前揭郵局存
      摺、金融卡予丁○○之人，確為被告本人無訛；證人丁○○此部分證詞，應係
      迴護被告之詞，不足採信。
（四）此外，並經被害人丙○○於警訊及偵查中指述明確，且有「寶福集團」廣告單
      一紙、郵政國內匯款執據影本一張、台灣板橋地方法院函附之乙○○等人局號
      帳號
      詞，不足採信。本件事證明確，被告犯行洵堪認定。
二、查被告乙○○行為時之洗錢防制法第九條第一項之洗錢罪（法定刑為五年以下有
    期徒刑，得併科新台幣三百萬元以下罰金），業已修正為第九條第二項（法定刑
    修正為七年以下有期徒刑，得併科新台幣五百萬元以下罰金），並於九十二年二
    月六日公布，公布後六個月施行，是被告等行為後法律已有變更，經比較修正前
    之條文所定之刑罰輕於修正後之規定，依刑法第二條第一項但書之規定，應適用
    有利於被告等之上開修正前洗錢防制法規定處罰。核被告所為，係犯修正前洗錢
    防制法第九條第一項洗錢罪之幫助犯。被告係基於幫助常業詐欺集團洗錢之犯意
    而為之，應依正犯之刑減輕之。爰審酌被告因貪圖私利交付帳戶、幫助洗錢，危
    害社會金融秩序非輕，犯後否認犯行之態度等一切情狀，量處如主文所示之刑，
    並諭知易科罰金之折算標準。被告因犯本件犯行所得五千元，應依洗錢防制法第
    十二條第一項規定沒收之，如全部或一部不能沒收時，以其財產抵償之。
據上論斷，應依刑事訴訟法第二百九十九條第一項前段，修正前洗錢防制法第九條第
一項、第十二條第一項，刑法第十一條前段、第二條第一項但書、第三十條第二項，
罰金罰鍰提高標準條例第二條，判決如主文。
本案經檢察官蔡宏展到庭執行職務。
中　　　華　　　民　　　國　　九十三　　年　　　十　　　月　　 二十 　　日
                                    臺灣臺北地方法院刑事第七庭
                                        審判長法  官  梁耀鑌
                                              法　官  林孟皇
                                              法　官  蕭清清
右正本證明與原本無異。
如不服本判決，應於判決送達後十日內向本院提出上訴狀。
                                        　　　書記官  劉麗英
中　　　華　　　民　　　國　　九十三　　年　　　十　　　月　　二十二　　日
附錄本案論罪科刑法條全文：
修正前洗錢防制法第九條
洗錢者，處五年以下有期徒刑，得併科新台幣三百萬元以下罰金。
以犯前項之罪為常業者，處一年以上七年以下有期徒刑，併科新台幣一百萬元以上一
千萬元以下罰金。
法人之代表人、法人或自然人之代理人、受雇人或其他從業人員，因執行業務犯前二
項之罪者，除處罰行為人外，對該法人或自然人並科以各該項所定之罰金。但法人之
代表人或自然人對於犯罪之發生，已盡力為防止行為者，不在此限。
犯前三項之罪，於犯罪後六個月內自首者，免除其刑；逾六個月者，減輕或免除其刑
；在偵查或審判中自白者，減輕其刑。
附表：
┌──┬────┬────┬────────┬───┬───────┐
│編號│理　　由│匯款日期│匯　款　帳　號　│戶　名│金額（新臺幣）│
├──┼────┼────┼────────┼───┼───────┤
│一　│中獎稅金│89.12.28│0000000 0000000 │乙○○│　　　 87150元│
├──┼────┼────┼────────┼───┼───────┤
│二　│臨時會費│89.12.28│0000000 0000000 │戊○○│　　　 50000元│
├──┼────┼────┼────────┼───┼───────┤
│三　│正式會費│89.12.29│0000000 0000000 │戊○○│　　　570000元│
├──┼────┼────┼────────┼───┼───────┤
│四　│獎金一成│89.12.29│0000000 0000000 │戊○○│　　　100000元│
├──┼────┼────┼────────┼───┼───────┤
│五　│獎金一成│90.01.02│0000000 0000000 │戊○○│　　　400000元│
├──┼────┼────┼────────┼───┼───────┤
│六　│獎金一成│90.01.02│0000000 0000000 │戊○○│　　　378000元│
├──┼────┼────┼────────┼───┼───────┤
│七　│保證金、│90.01.04│0000000 0000000 │何文富│　　　200000元│
│　　│手續費　│　　　　│　　　　　　　　│　　　│　　　　　　　│
├──┼────┼────┼────────┼───┼───────┤
│八　│保證金　│90.01.18│0000000 0000000 │甲○○│　　　 20000元│
├──┼────┴────┴────────┴───┼───────┤
│合計│　　　　　　　　　　　　　　　　　　　　　　│　　 0000000元│
└──┴──────────────────────┴───────┘
